【裁判字號】    98,訴,1632
【裁判日期】    981118
【裁判案由】    返還借款
【裁判全文】
臺灣板橋地方法院民事判決              98年度訴字第1632號
原      告  甲○○
訴訟代理人  徐立信律師
複  代理人  林威伯律師
被      告  乙○○
上列當事人間請求返還借款事件，本院於民國98年11月4 日言詞
辯論終結，判決如下：
    主  文
就訴外人黃麗淑應給付原告之新臺幣參佰萬元及自民國九十八年
六月十六日起按年息百分之五計算之利息，如原告對訴外人黃麗
淑之財產為強制執行無效果時，由被告乙○○給付之。
訴訟費用由被告乙○○負擔。
本判決第一項於原告以新臺幣壹佰萬元為被告供擔保後，得假執
行；但被告如以新臺幣參佰萬元為原告預供擔保，得免為假執行
。
    事實及理由
一、原告起訴主張：被告於民國97年4 月間表明願擔任訴外人黃
    麗淑與原告間借款新臺幣（下同）300 萬元之保證人，原告
    遂於97年4 月22日將該筆款項匯入指定之銀行帳戶中，詎訴
    外人黃麗淑於期限屆至並未依約返還，依民法739 條之規定
    ，被告即對其所保證之債務負連帶清償責任。原告否認有被
    告所指與黃麗淑協商換票之事，亦否認有同意黃麗淑延期還
    款，況且被告所擔保者乃原告與黃麗淑之借款債務，並非只
    有支票背書責任，爰就黃麗淑之欠款300 萬元及自支付命令
    送達翌日（即98年6 月16日）起，按年息5%計算之利息，請
    求對黃麗淑強制執行無效果時，由被告給付之等語。並為聲
    明：(一)就300 萬元及自支付命令送達翌日起，按年息5%計算
    之利息，請求對債務人黃麗淑強制執行無效果時，由被告給
    付之。(二)原告願供擔保請准宣告假執行。
二、被告則以：對於黃麗淑向原告借貸300 萬元及原告有交付30
    0 萬元借款等情，被告固不爭執。因黃麗淑為被告之保險業
    務客戶，基於幫忙之故介紹其向原告借款300 萬元，借款時
    由黃麗淑開立公司票期為3 個月之支票（發票日為97年7 月
    22日、發票人為詮恩興業有限公司、面額300 萬元，下稱系
    爭支票），且經被告背書後交付給原告，後因黃麗淑於97年
    7 月初周轉不靈，遂即要求換票延期還款，是以被告之保證
    責任之期間僅存在於97年4 月22日至97年7 月22日之3 個月
    間，並不及於換票後之票據等語，資為抗辯。並為聲明：(一)
    原告之訴及假執行之聲請均駁回。(二)如受不利判決，願供擔
    保請准宣告免為假執行。
三、得心證之理由：
（一）按借用人應於約定期限內，返還與借用物種類、品質、數
      量相同之物，民法第478 條前段定有明文。又稱保證者，
      謂當事人約定，一方於他方之債務人不履行債務時，由其
      代負履行責任之契約；又保證債務，除契約另有訂定外，
      包含主債務之利息、違約金、損害賠償及他從屬於主債務
      之負擔，而保證人於債權人未就主債務人之財產強制執行
      而無效果前，對於債權人得拒絕清償，民法第739 條、第
      740 條、第745 條分別定有明文。
（二）經查，原告主張黃麗淑向其借款300 萬元以及被告乙○○
      擔任保證人，暨黃麗淑現仍欠款未還等事實，已據其提出
      與所述相符之業務連繫表、彰化銀行匯款回條各1 件在卷
      為證，且為被告所不爭執，堪信原告之主張與事實相符。
（三）至被告雖抗辯黃麗淑借款時開立系爭支票且經被告背書後
      交付給原告，後因黃麗淑於97年7 月初周轉不靈，遂即要
      求換票延期還款，是以被告之保證責任之期間僅存在於系
      爭支票之票期即97年7 月22日，並不及於換票後之票據云
      云，並提出發票日為97年9 月15日之面額300 萬元支票1
      紙為佐（見本院卷第51頁），惟原告否認有與黃麗淑換票
      情事，亦否認有同意黃麗淑延期清償，且原告復提出系爭
      支票之原本經本院審核無誤（見本院98年10月7 日言詞辯
      論筆錄），足認原告辯稱並無換票一事，應非無據。況且
      縱使黃麗淑確實有再將上開發票日為97年9 月15日之支票
      交予原告，亦不足以證明原告與黃麗淑間有換票情事或同
      意延期清償之情事。再者，依據原告所提出之業務聯繫表
      ，被告於說明欄中記載：「... 承蒙董事長首肯支持300
      萬周轉金，利率3.5%，期間為3 個月，不勝感激，本人願
      為其擔保」等語，有業務連繫表1 紙在卷可稽，可見期間
      3 個月係指黃麗淑向原告借款之期間，並非被告擔任該筆
      借款保證人之保證期間，被告辯稱其保證期間只有3 個月
      ，換票之後之債務與其無關云云，自不足採。
（四）從而，原告依消費借貸及一般保證之法律關係，請求對於
      黃麗淑應給付原告300 萬元及自支付命令送達翌日（即98
      年6 月16日）起按年息5%計算之利息，如原告對黃麗淑之
      財產強制執行無效果時，由被告乙○○負給付之責，為有
      理由，應予准許。兩造陳明願供擔保請准宣告假執行及免
      為假執行，經核於法均無不合，爰分別酌定相當之擔保金
      額併准許之。
四、結論：本件原告之訴為有理由，依民事訴訟法第78條，判決
    如主文。
中    華    民    國    98    年    11    月    18    日
                  民事第二庭    法  官  連育群
以上正本係照原本作成
如對本判決上訴，須於判決送達後20日內向本院提出上訴狀
中    華    民    國    98    年    11    月    18    日
                                書記官  溫婷雅

司法院資訊處製作；財團法人民間司法改革基金會備份。
